【裁判字號】    97,家抗,90
【裁判日期】    980114
【裁判案由】    核定遺產管理人報酬
【裁判全文】
臺灣高雄地方法院民事裁定              97年度家抗字第90號
再 抗 告 人  施秉慧律師
被 繼 承 人  甲○○
上列再抗告人聲請核定遺產管理人報酬事件，對於民國97年10月
30日本院97年度家抗字第90號所為第二審裁定不服，提起再抗告
，本院管轄之第二審法院裁定如下：
    主    文
再抗告駁回。
再抗告程序費用由抗告人負擔。
    理    由
一、按對抗告法院所為非訟事件之裁定，除因抗告不合法駁回者
    外，僅得以其適用法規顯有錯誤為理由，並經原裁定法院許
    可，且該許可，以原裁定所涉及之法律見解具有原則上重要
    性者為限，始得向高等法院再為抗告。倘原裁定法院認為不
    應許可者，應以裁定駁回其抗告。非訟事件法第45條第3 項
    、第4 項、第5 項準用民事訴訟法第486 條第4 項、第5 項
    定有明文。又所謂適用法規顯有錯誤，係指原第二審法院裁
    定就其取捨證據所確定之事實，適用法規顯有錯誤而言。至
    其認定事實不當，則不在該條項適用之列（最高法院93年度
    臺抗字第429 號裁定要旨參照）。而所謂「法律見解具有原
    則上重要性」，係指該非訟事件所涉及之法律問題意義重大
    ，而有加以闡釋之必要者而言。必須原裁定適用法規顯有錯
    誤，違反法律之基本精神，依一般社會觀念，認為已影響於
    實質之公平者，始為相當。蓋適用非訟程序之事件，因其訟
    爭性不高，或通常不致牽涉複雜之法律問題，基於訴訟經濟
    及迅速解決紛爭之考量，本以不得抗告第三審為原則。惟若
    為避免法律見解歧異，維持法律之安定，倘爭執之非訟事件
    中，涉有「原則上重要性」之法律爭議，遂例外准許提起第
    三審抗告，俾使第三審法院得有解決此等法律爭議之機會。
    倘抗告之理由非屬爭執之法律問題，或不具原則上之重要性
    者，均不得許其抗告第三審，合先敘明。
二、再抗告意旨略以：
  (一)原抗告聲明除請求核定遺產管理人報酬外，尚請求原審法院
    裁定遺產管理之支出費用，原審未就此為准駁，逕以理由敘
    明：「另抗告人擔任被繼承人甲○○遺產管理人所支出之代
    墊費用9,606 元（含原審已提出之9,560 元）乙節，因該部
    分代墊費用依法應由遺產所支付，不列於遺產管理人報酬之
    範圍，此部分即無庸核給，併此敘明。」顯有違民事訴訟法
    第237 條之規定。又遺產管理支出之費用，若非強制執行支
    出之費用或為其他債權人共同利益支出之費用，即非遺產清
    償範圍，故遺產管理人應取得遺產管理支出之名義，始得聲
    請強制執行，原審就此部分認無庸核給，應有違誤。
  (二)依現行法令，並未就遺產管理人管理報酬之統一計算方法詳
    加規定，法律規定固不能鉅細靡遺，而所謂法律授權明確性
    之要件，係指就該項法律整體所表現之關聯意義為判斷，並
    非拘泥於特定法條之文字，原審裁定認：「至於抗告人提出
    財政部訂頒之「代管無人承認繼承遺產作業要點」第14點第
    3 項規定，國有財產局如任遺產管理人時請求管理遺產報酬
    之標準不得低於遺產現值1%，作為本件報酬之計算標準，因
    上開作業要點只是財政部內部所定供其內部人員參考之請求
    標準及課稅參考標準，並非法令，無任何法律效力，亦無拘
    束法院之效力，本院自得依個案之不同情況職權核定，不受
    其限制，附此敘明。」其依職權核定之計算標準，未予敘明
    ，自屬有違。
三、惟查：
  (一)就再抗告人所稱遺產管理費用部分，本院第二審裁定理由第
    3 項第4 款已敘明：「抗告人擔任被繼承人甲○○遺產管理
    人所支出之代墊費用9,606 元（含原審已提出之9,560 元）
    乙節，因該部分代墊費用依法應由遺產所支付，不列於遺產
    管理人報酬之範圍，此部分即無庸核給」係指遺產管理人就
    遺產之管理，如為全體執行債權人之共同利益，而有費用支
    出者，得準用強制執行法第29條第2 項後段規定，於執行法
    院制作分配表時，直接檢具相關費用明細，由執行法院列為
    執行必要費用而優先受償，無庸另行聲請確定費用額，該部
    分即無庸聲請確定。
  (二)就核定遺產管理人報酬部分，財政部訂頒之「代管無人承認
    繼承遺產作業要點」，屬行政機關所發之行政命令，並非法
    律，其見解僅供參考，於法官審判案件時，並不受其拘束。
    又對非訟事件抗告法院所為之裁定，除抗告不合法駁回外，
    僅於適用法規顯有錯誤，並經原裁定法院許可者，始得向最
    高法院再為抗告，非訟事件法第45條第3 項、第4 項固有明
    文，即許其再抗告者，應僅限於原裁定適用「法規」顯有錯
    誤，如屬適用法規以外之錯誤，仍不得許其再抗告。本院既
    已依本件之具體情事，職權核定遺產管理人之報酬，再抗告
    意旨認為本院第二審裁定未依財政部訂頒之「代管無人承認
    繼承遺產作業要點」，作為本件報酬之計算標準，且未敘明
    核定之計算標準云云，均核無原裁定有適用法規顯有錯誤之
    情形。
  (三)再抗告人所陳上開理由，亦無所涉及之法律見解具有原則上
    重要性之情事，其再為抗告，不合民事訴訟法第486 條第4
    項、第5 項規定而不應許可，自難認為合法。
四、據上論結，本件再抗告為不合法，依非訟事件法第21條第2
    項、第45條第3 項、第4 項、第5 項、第46條、民事訴訟法
    第495 條之1 第2 項、第481 條、第444 條第1 項、第95
    條、第78條，裁定如主文。
中    華    民    國    98    年    1     月    14    日
                  家事法庭審判長法  官  廖家陽
                                法  官  吳宏榮
                                法  官  王俊隆
以上正本證明與原本無異。
本裁定除適用法規顯有錯誤為理由，並經本院許可外，不行再抗
告。
如提起再抗告，應於收受送達後十日內向本院提出再抗告狀，並
繳納再抗告費新台幣一千元。
中    華    民    國    98    年    1     月    14    日
                                書記官  洪敏芳


司法院資訊處製作；財團法人民間司法改革基金會備份。
